臺灣新竹地方法院民事裁定　　　　　　　 94年度簡抗字第1號
抗　告　人　新芝有限公司
法定代理人　甲○○
上列抗告人因與視通科技股份有限公司間請求履行契約事件，抗
告人對於民國93年11月30日本院所為之裁定提起抗告，本院裁定
如下：
    主    文
抗告駁回
抗告費用由抗告人負擔
    理    由
一、本件抗告意旨略以：抗告人與視通科技股份有限公司 (下稱
    視通公司)簽立普通紙影印機租用合約書時，視通公司之主
    營業所就在新竹市, 且抗告人起訴前調閱視通公司之公司登
    記資料，其事務所亦在新竹市, 是抗告人與視通公司簽約、
    違約地點均係新竹市，則抗告人依調閱視通公司之公司登記
    資料關於其主事務所設於新竹市，而向本院提起訴訟, 本院
    即有管轄權, 視通公司於本件起訴之後將其主營業所遷至臺
    北縣新莊市，與本事件已合法繫屬在先無扞格之處, 原審法
    院倒果為因反指抗告人當初起訴有誤, 為此, 爰提起本件抗
    告, 請求將原審裁定廢棄, 並由本院審理本事件等語。
二、按對於私法人或其他得為訴訟當事人之團體之訴訟，由其主
    事務所或主營業所所在地之法院管轄；又定法院之管轄，以
    起訴時為準，民事訴訟法第2條第2項、第27條分別定有明文
    。經查:
(一)本事件於抗告人起訴時可認視通公司之主事務所已不在本院
    :
   1、觀諸抗告人提出於原審之視通公司民國93年7月27日致抗
      告人之通知函 (參原審卷第11頁), 其中第一行記載: 「
      本公司... 因經營團隊變更及辦公室遷移至台北,.. 」等
      文字, 已開宗明義告知視通公司之辦公室遷移, 而該通知
      函下方之英文地址復記載「10F,No8,Wu Chuan 2nd
      Road,Sinjuang City Taipei County Taiwan」 (即台灣
      省台北縣新莊市○○○路8號10樓)等文字, 是以, 在抗告
      人於93年8月30日提起本件訴訟前, 視通公司業已變更其
      主事務所或主營業所至台北縣新莊市, 並且通知抗告人公
      司變更地址事宜; 再觀抗告人委請律師向視通公司所發之
      存證信函 (參原審卷第12頁), 其收件人地址亦將視通公
      司上開新莊市地址列入; 準此, 抗告人在本事件起訴時,
      應已知視通公司之地址已非本院管轄範圍內, 卻向本院對
      視通公司提起本件訴訟, 本院已難謂有管轄權。
   2、再查, 視通公司於93年6月14日與案外人壯偉工業股份有
      限公司 (下稱壯偉公司)簽訂房屋租賃契約, 並約明租賃
      房屋所在地為台北縣五股工業區○○○路8號9、10樓, 租
      賃期間自93年6月16日起至94年12月15日止一節, 有視通
      公司提出之房屋租賃契約書附於原審卷內可查 (參原審卷
      第48至51頁), 益證視通公司確於抗告人提起本件訴訟
      (93年8月30日)前業已向他人租賃房屋, 並將其營業處所
      遷至新莊市該址處之事實為真, 是抗告人向本院對視通公
      司提起訴訟, 本院依前開規定, 即無管轄權。
(二)抗告人固主張視通公司之公司登記資料，其事務所既在新竹
    市, 且抗告人與視通公司之契約簽約、違約地點均係在新竹
    市，則本件之起訴即已合法繫屬於本院, 不得因視通公司於
    起訴後任意遷移公司地址即倒果為因認本院無管轄權云云。
    惟查, 管轄權之有無, 依前開法條規定, 係以起訴時為準,
    並非以簽約或違約之地點為斷, 抗告人主張其與視通公司簽
    約、及視通公司違約之地點均在新竹市等語, 與本院就兩造
    訴訟管轄權有無之判斷, 並無關聯; 又, 抗告人在提起本件
    訴訟時, 視通公司之地址既不在本院管轄範圍內, 亦非抗告
    人所指之起訴後才遷地址等語, 且本事件之被告即視通公司
    復在本案言詞辯論前抗辯本院無管轄權, 則本事件自不因繫
    屬於本院即謂本院有管轄權。再者, 公司登記資料僅為主管
    機關為管理公司行號所為之行政監督行為之一種, 若欲定私
    法人之普通審判籍, 仍應依訴訟法相關規定探究私法人之主
    事務所或營業所何在, 且依抗告人自己提出於原審之相關資
    料觀之, 抗告人在起訴前已知視通公司遷址至新莊市, 抗告
    人不向視通公司所在地之法院起訴, 卻以其調閱視通公司之
    公司登記資料中, 視通公司事務所仍設於新竹, 即謂訴訟繫
    屬應受該公司登記資料之拘束, 而認應以本院為本事件之管
    轄法院云云, 恐有誤解; 此外, 抗告人復未能說明本事件尚
    有其他特別審判籍而得由本院管轄, 是抗告人向無管轄權之
    本院對視通公司提起訴訟, 原審依民事訴訟法第28條第1項
    規定, 依職權將本事件移送管轄法院即台灣板橋地方法院,
    並無違誤, 抗告人抗告意旨指摘原審裁定移轉管轄不當,求
    予廢棄改判，於法不合，應予駁回。
三、據上論結，本件抗告為無理由，依民事訴訟法第436條之1第
    3 項、495條之1第1項、第449條第1項、第95條、第78條，
    裁定如主文。
中　　華　　民　　國　　94　　年　　1 　　月　　31　　日
                  民事第一庭     審判長法  官  李承訓
                                       法  官  謝永昌
                                       法  官  楊麗文
右為正本係照原本作成。
不得再抗告。
                                       書記官　洪木志
中　　華　　民　　國　　94　　年　　1 　　月　　31　　日
